【裁判字號】    89,易緝,550
【裁判日期】    891227
【裁判案由】    違反動產擔保交易法
【裁判全文】
臺灣臺中地方法院刑事判決                        八十九年度易緝字第五五號
    公  訴  人  台灣台中地方法院檢察署檢察官
    被      告  甲○○
右列被告因違反動產擔保交易法案件，經檢察官提起公訴（八十八年度偵字第一九九
八一號）暨移送併辦（八十八年度偵字第二三○九六號），本院判決如左：
    主  文
甲○○動產擔保交易之債務人，意圖不法之利益，將標的物出質，致生損害於債權人
，累犯，處有期徒刑參月，如易科罰金以參佰元折算壹日。
    事  實
一、甲○○前於民國八十四年間，因犯傷害及偽造文書等罪，經台灣高等法院台中分
    院分別判處有期徒刑五月及七月確定，甫於八十六年一月三十日縮短刑期執行完
    畢，仍不知悔改。其於民國八十六年十一月二十五日，在台中市○○路以動產擔
    保交易法所規定附條件買賣方式，向福灣企業股份有限公司（下稱福灣公司）購
    買車牌號碼Ａ八–一三八五號，引擎號碼Ｖ0000000Ｅ號，ＦＯＲＤ廠牌
    之自小客車一輛，為為動產擔保交易之債務人，雙方約定總價金為新台幣（下同
    ）六十一萬二千一百二十元，頭期款十二萬九千元，餘款分三十六期繳納，自八
    十六年十二月二十六日起至八十九年十一月二十六日止，每月一期，每期應繳納
    金額為一萬三千四百二十元，並辦理動產擔保交易附條件買賣設定登記，依雙方
    所簽立之附條件買賣合約約定內容，在價金未全數繳清前，上開自小客車所有權
    仍屬福灣公司所有，甲○○僅得依約占有使用，不得任意遷移、出賣、出質、移
    轉、扺押或為其他處分。甲○○原均依期繳付各期期款，嗣於八十八年六月三日
    ，其與友人因於高雄市與人發生車禍，為賠償傷者之醫藥費，其竟意圖為自己不
    法之利益，於八十八年六月三日，在未得福灣公司同意之情形下，擅將該部自小
    客車，以十一萬元之代價典當予高雄市○○○路二○九號之「九如當舖」而予以
    出質，且自八十八年六月二十六日起，即未再繼續繳付分期期款，亦未告知福灣
    公司該部自小客車之下落，致債權人福灣公司追索無著而受有損害，嗣經福灣公
    司提出告訴後，甲○○始於本院審理中供承上情。
二、案經福灣公司訴請臺灣臺中地方法院檢察署檢察官偵查起訴暨移送併辦。
    理  由
一、訊據被告甲○○，對有於於右揭時地，以前述之附條件買賣之方式，向告訴人福
    灣公司購買上開自小客車一部，嗣於八十八年六月三日，在未得告訴人福灣公司
    同意之情形下，將該部自小客車，以十一萬元之代價，典當予九如當舖，且自同
    年六月二十六日起，即未再繼續繳付分期期款，亦未告知告訴人福灣公司該部自
    小客車下落等事實，坦承在卷，核與告訴人福灣公司代理人曾俊迪所指訴情節相
    符，並有告訴人福灣公司所提出之附條件買賣合約及動產擔保交易附條件買賣設
    定書影本各一份可憑，另有本院依職權派警自九如當舖所調取之收當物品登記簿
    影本一紙在卷可稽，被告甲○○確有未事先知會告訴人福灣公司，即擅自將為附
    條件買賣標的物之上開自小客車予以出質之事實，所為自白，核與事實相符，事
    證已臻明確，被告甲○○犯行，洵堪認定。
二、被告甲○○為動產擔保交易之債務人，意圖自己之不法利益，將標的物典當，致
    生損害於告訴人福灣公司，核其所為，係犯動產擔保交易法第三十八條之動產擔
    保交易之債務人意圖不法之利益將標的物出質致生損害於債權人罪。公訴人據告
    訴人指述認被告係將標的物遷移，尚有誤會，惟該條之犯罪構成要件乃「動產擔
    保交易之債務人，意圖不法之利益，將標的物處分，致生損害於債權人者」，至
    於列舉之「遷移、出賣、出質、移轉、抵押」，不過為處分行為態樣之列舉而已
    ，起訴之基本社會事實則屬同一，本院自得認定事實而為裁判，無庸變更起訴法
    條，附此敘明。另被告甲○○前於民國八十四年間，因犯傷害及偽造文書等罪，
    經台灣高等法院台中分院分別判處有期徒刑五月及七月確定，甫於八十六年一月
    三十日縮短刑期執行完畢，有台灣高等法院被告全國前案紀錄表一份可稽，其於
    刑之執行完畢後，五年以內再犯本件有期徒刑以上之罪，為累犯，應依刑法第四
    十七條規定加重其刑。爰審酌被告甲○○犯罪之動機、目的在圖一己私利、其犯
    罪手段尚屬平和、犯罪所生危害及犯後坦承犯行，並供出標的物下落，態度良好
    等一切情狀，量處如主文所示之刑，並諭知易科罰金之標準。
三、移送併辦意旨另以：被告甲○○於民國八十六年十一月二十五日，在台中市○○
    路以動產擔保交易法所規定附條件買賣方式，向福灣公司購買車牌號碼Ａ八–一
    三八五號，引擎號碼Ｖ0000000Ｅ號，ＦＯＲＤ廠牌之自小客車一輛時，
    未經乙○○同意，即於契約書上偽造連帶保證人乙○○之署押、印文，並於擔保
    本票上偽造乙○○為共同發票人，因認被告甲○○涉犯偽造文書等罪，且與已起
    訴部分為同一案件而移送併辦前來（八十八年度偵字第二三○九六號）。訊據被
    告甲○○堅詞否認有移送併辦部分所指偽造文書等犯行，並辯稱係得連帶保證人
    乙○○之同意而為等話。查本件公訴意旨係以被告甲○○為動產擔保交易債務人
    ，未得告訴人福灣公司之同意，而將動產擔保交易標的物擅自遷移而移送併辦前
    來；又查，被告甲○○係於民國八十六年十一月二十五日繳付頭期款十二萬九千
    元後，取得該部自小客車之占有及使用，其自八十六年十二月二十六日起至八十
    八年五月二十六日止，每月均按期繳納一萬三千四百二十元之分期款，連續繳付
    十八期，連同頭期款，合計繳付三十七萬零五百六十元等情，已據告訴人福灣公
    司陳明在卷，又被告甲○○係因八十八年六月三日，與其友人在高雄市與人發生
    車禍，其為賠償傷者醫藥費，始於八十八年六月三日將該部自小客車典當予高雄
    市九如當舖，並自八十八年六月二十六日起，始未再繼續繳付分期期款等情，已
    如前述。足見被告甲○○係因突發事故，始另行起意而出質上開自小客車，且其
    上開違反動產擔保交易法之犯行，距其簽約購車之八十六年十一月二十五日，長
    達一年又七個月之久，其縱有移送併辦意旨所指於簽約時有偽造文書等行為，亦
    與本案所起訴之違反動產擔保交易法部分，非屬同一案件，復不具有實質上或裁
    判上一罪之關係，而移送併辦部分復未經起訴，本院自無從併予審理，爰將此部
    分退還原承辦檢察官另為適法之處理，附此敘明。
據上論斷，應依刑事訴訟法第二百九十九條第一項前段，動產擔保交易法第三十八條
，刑法第十一條前段、第四十一條、第四十七條，罰金罰鍰提高標準條例第一條前段
、第二條前段，判決如主文。
中      華      民      國    八十九    年     十二     月    二十七    日
                                臺灣臺中地方法院刑事第七庭
                                    法  官  林  宗  成
右正本證明與原本無異。
如不服本判決，應於判決送達後十日內向本院提出上訴狀，上訴於臺灣高等法院臺中
分院( 須附繕本 )。
                                    書記官
中      華      民      國    八十九    年     十二     月    二十七    日
附錄論罪科刑法條
動產擔保交易法第三十八條
動產擔保交易之債務人，意圖不法之利益，將標的物遷移、出賣、出質、移轉、抵押
或為其他處分，致生損害於債權人者，處三年以下有期徒刑、拘役或科或併科六千元
以下之罰金。


司法院資訊處製作；財團法人民間司法改革基金會備份。
